臺灣高等法院刑事判決　　　　　　　　 96年度上訴字第113號
上　訴　人　台灣桃園地方法院檢察署檢察官
上　訴　人
即　被　告　丙○○
選任辯護人　陳哲民律師
　　　　　　陳文元律師
上　訴　人
即　被　告　甲○○
上列上訴人因被告等詐欺案件，不服臺灣桃園地方法院95年度訴
字第667號，中華民國九十五年六月三十日、九十五年九月二十
七日第一審判決（起訴案號：臺灣桃園地方法院檢察署95年度偵
字第3136號），提起上訴，本院判決如下：
    主  文
原判決關於丙○○部分撤銷。
丙○○共同連續幫助意圖為自己不法之所有，以詐術使人將本人
之物交付為常業，處有期徒刑壹年捌月。
扣案之人頭帳戶金融卡共拾貳張、行動電話貳具、電話卡參張，
記事簿壹本、郵局存簿壹本、印章壹枚，均沒收。
其他上訴駁回。
    事  實
一、丙○○前曾因代詐欺集團向人收購存摺、提款卡，於民國（
    下同）九十三年七月二十八日為警查獲，嗣後經本院以九十
    五年度上訴字第二九九號判決判處有期徒刑九月（尚未確定
    ）；甲○○前曾因竊盜案件，經臺灣高雄地方法院以九十一
    年度易字第二四一三號判決判處有期徒刑八月，緩刑三年確
    定（不構成累犯）。
二、丙○○明知金融機關對客戶前來申請開設帳戶，一般而言，
    僅需存入最低開戶金額即可，並無特殊限制，且個人亦得同
    時在不同之金融機構申請數個存款帳戶使用，甚為簡便，然
    現今不法集團為隱蔽身份，逃避警員查緝，並遂行犯罪起見
    ，常有在從事不法行為時，使用人頭帳戶存、領不法所得之
    需，故如持續為他人對外大量收購人頭帳戶，即有幫助該人
    利用收購所得之帳戶，反覆從事不法活動，遂行常業詐欺犯
    罪之虞，竟仍因需款孔急，而於九十四年六月間某日，透過
    報紙廣告，結識不詳詐欺集團成員「陳先生」後，應允幫助
    該詐欺集團，在臺北縣市一帶收購人頭帳戶，及自帳戶內提
    領該詐欺集團之詐欺所得等俗稱「車手」之工作。丙○○即
    基於幫助「陳先生」所屬之詐欺集團犯常業詐欺取財罪之故
    意，並基於概括犯意，自九十四年六月間某日起至九十五年
    二月五日止，連續在臺北縣市一帶，透過網路、報紙廣告等
    方式，以新臺幣（下同）三千元至五千元不等之代價，對外
    向不詳之人收購存摺及提款卡。其間，甲○○於九十四年十
    一月間某日，在台北縣某不詳網咖內，結識為不詳詐欺集團
    成員「陳先生」對外收購人頭帳戶、提款領用之丙○○（由
    本院另行審結），經丙○○觀察後，認為可以吸收甲○○為
    其工作，遂向甲○○表示，有意僱用甲○○為其從事上開收
    購帳戶之工作。甲○○明知金融機關對客戶前來申請開設帳
    戶，一般而言，僅需存入最低開戶金額即可，並無特殊限制
    ，且個人亦得同時在不同之金融機構申請數個存款帳戶使用
    ，甚為簡便，而現今宵小猖獗，不法集團為隱蔽身份，逃避
    警員查緝，並遂行犯罪起見，常有藉人頭帳戶從事不法行為
    之需，而丙○○既有意僱用其持續對外大量收購人頭帳戶，
    顯係意在利用所收購之帳戶存、領款，反覆從事不法活動，
    而得推見若為丙○○收購帳戶，由丙○○轉交他人使用，有
    幫助該人所屬之犯罪集團從事常業詐欺犯罪之虞，竟仍因需
    款孔急，率爾答允。
三、甲○○即與丙○○共同基於幫助「陳先生」所屬之詐欺集團
    犯常業詐欺取財罪之未必故意，並基於犯意聯絡，自九十四
    年十一月間某日起至九十五年二月五日止，由甲○○在外，
    陸續以三千元至五千元不等之代價，向不詳之人收購存摺、
    提款卡及密碼後，交予丙○○以包裹托運，寄送至台中統聯
    客運朝馬站或中清站，轉交「陳先生」所屬之詐欺集團使用
    ，甲○○並按其收購存摺之數量，向丙○○收取每本存摺五
    百元之不法利益，前後約十餘次，所得均已花用一空（除後
    述該次外，無法證明甲○○收購之其餘帳戶，已遭該詐欺集
    團使用於犯罪）。其中一次，係與丙○○於九十四年十一月
    二十四日，共同在台北縣三重市天臺電影院六樓，以新台幣
    （下同）四千五百元代價（未扣案），向陳詩怡購入陳女於
    九十二年六月間某日，在誠泰商業銀行士林分行（下稱誠泰
    銀行士林分行）開立之000000000000號帳戶存
    摺、提款卡及密碼（陳詩怡由本院另行以簡易判決處刑），
    透過丙○○轉交「陳先生」所屬之詐欺集團使用。至於丙○○，則每次按其收購存摺之數量，向「陳先生」收取每本存
    摺一千元至二千元不等之不法利益，如係為該詐欺集團提領
    詐欺所得時，則可從中抽取約百分之八之不法利益（每十萬
    元從中抽取八千元）。
四、至於丙○○或自己一人，或與甲○○共同收購存摺、提款卡
    之詳情，如下列所述：
（一）於九十四年六月間某日，在臺北縣中和市○○街某便利超
      商前，以四千元代價，獨自向王峻峰收購王某於八十一年
      九月九日，在上海商業儲蓄銀行（下簡稱上海商銀）開設
      之00000000000000號帳戶之存摺、提款卡
      （王峻峰由本院先行以簡易判決處刑）。
（二）於九十四年六月間某日，在臺北縣中和市○○街，以四千
      元代價，獨自向王峻峰收購王某於八十二年六月二十八日
      ，在中國信託商業銀行忠孝分行（下簡稱中國信託忠孝分
      行）開設之000000000000號帳戶存摺、提款
      卡。
（三）與甲○○於九十四年十一月二十四日，共同在台北縣三重
      市天臺電影院六樓，以四千五百元代價（未扣案），向陳
      詩怡購入陳女於九十二年六月間某日，在誠泰商業銀行士
      林分行（下稱誠泰銀行士林分行）開立之0000000
      00000號帳戶存摺、提款卡及密碼（陳詩怡由本院先
      行以簡易判決處刑）。
（四）於九十四年十一月間某日，在不詳地點，以不詳代價，獨
      自向黃正威收購黃某於八十六年五月二十一日，在第一商
      業銀行雙和分行（下簡稱第一銀行雙和分行）開設之00
      000000000號帳戶存摺、提款卡（黃正威由檢察
      官另案偵查）。
（五）於九十四年十二月上旬間某日，在臺北縣不詳地點，獨自
      以四千元代價，向陳詩怡收購陳女於九十四年十一月二十
      九日，在第一商業銀行北投分行（下簡稱第一銀行北投分
      行）開設之00000000000號帳戶及提款卡。
（六）於九十四年十二月間某日，在臺北縣不詳地點，獨自以四
      千元代價，向陳詩怡收購陳女於九十二年七月十一日，在
      中國信託天母分行開設之000000000000號帳
      戶存摺及提款卡。
五、「陳先生」在取得丙○○提供之上揭銀行帳戶存摺、提款卡
    後，即與其所屬之詐欺集團成員共同基於常業詐欺取財之犯
    意聯絡，有如下之常業詐欺行為：
（一）由該詐欺集團不詳成員於九十四年六月三十日上網，透過
      網路聊天室結識唐嘉宏後，向唐嘉宏佯稱：有女子可以援
      交，但為了確認唐嘉宏並非警察，故需唐嘉宏匯款證明等
      語，惟遭唐嘉宏識破後，又接續以電話向唐嘉宏佯稱：伊
      等知道唐嘉宏的住址，如唐嘉宏不處理，要到唐嘉宏家找
      人等語，使唐嘉宏陷於錯誤，而依該不詳詐欺集團成員指
      示，接續於當日下午五時三十二分、五時三十三分許，在
      臺北縣板橋市○○路○段二九三之一號中國信託，透過該
      處自動櫃員機，將其在不詳帳戶內之存款分別匯款一萬五
      千元、一千元至上揭王峻峰提供之中國信託忠孝分行帳戶
      。該詐欺集團成員隨即持王峻峰交付之上開帳戶提款卡，
      將一萬六千元全數提領一空。
（二）先由二名不詳之詐欺集團成員，於九十四年十一月二十二
      日晚間七時二十分許，在桃園縣桃園市○○路八八二號前
      ，駕駛五一一六—ＦＱ號自用小客車，故意追撞乙○○駕
      駛之六三八九—ＧＴ號自用小客車後，趁乙○○下車理論
      不備之際，搶奪上開六三八九—ＧＴ號自用小客車離去。
      之後，再由不詳詐欺集團成員出面，於翌日（九十四年十
      一月二十三日）下午二時三十分許，按乙○○遺留車上之
      電話號碼，撥打電話予乙○○，要求乙○○匯款十二萬元
      贖車，而使乙○○陷於錯誤，遂於九十四年十一月二十八
      日下午，按該詐欺集團成員指示，將十二萬元匯入上開陳
      詩怡在誠泰銀行士林分行開設之帳戶。該詐欺集團成員在
      得手後，隨即指示丙○○以網路轉帳之方式，將十二萬元
      自前揭陳詩怡之誠泰銀行帳戶中，全數轉帳至上開黃正威
      提供之第一商業銀行雙和分行帳戶，再將其中七萬元轉入
      上開王峻峰提供之上海商銀帳戶，所餘五萬元則轉入由「
      陳先生」提供之張美貞設在臺北富邦商業銀行（下簡稱臺
      北富邦銀行）開設之000000000000000號
      帳戶之後，再由丙○○持上開張美貞、王峻峰之提款卡，
      將乙○○匯入之上揭款項，提領一空。
（三）由該不詳詐欺集團之女性成員於九十四年十一月二十九日
      ，趁上網在網路聊天室內結識陳煌杰之便，向陳煌杰佯稱
      ：伊可以外出伴遊，但要陳煌杰先行匯款，始能見面云云
      ，使陳煌杰陷於錯誤，按該女性詐欺集團成員指示，於當
      日下午二時三十六分許，在新竹縣新竹市○○路中國信託
      ，透過自動櫃員機，將其在不詳帳戶內之存款一萬七千元
      ，轉帳至上揭陳詩怡提供之中國信託帳戶。該詐欺集團女
      性成員在陳煌杰匯款後，隨即持陳詩怡提供之上開帳戶提
      款卡，將前揭款項提領一空。
（四）由該不詳詐欺集團於九十四年十二月七日，趁許何誠循該
      詐欺集團刊登之報載援交廣告，撥打000000000
      0號、0000000000號電話，與該詐欺集團聯絡
      時，由不詳之詐欺集團成員向許何誠佯稱：必須先匯款才
      能與小姐見面等語，使許何誠陷於錯誤，而依該詐欺集團
      成員指示，於當日晚間十一時四十二分許，在高雄市○○○路上，藉由某不詳銀行之自動櫃員機，將其在不詳帳戶
      內之存款二萬九千九百七十九元轉帳至上揭陳詩怡提供之
      第一銀行北投分行帳戶。該詐欺集團成員隨即持陳詩怡交
      付之上開帳戶金融卡，將款項提領一空。
六、嗣經警循線於九十五年二月五日下午四時許，在臺北縣三重
    市○○○路六十二號二樓「網羅網咖」內查獲丙○○、甲○○，當場在丙○○身上扣得其收購所得之人頭帳戶金融卡五
    張、用於聯絡「陳先生」之行動電話二具、電話卡三張，及
    現金三萬一千元（無法證明與本案犯罪有關），另在甲○○
    身上查扣其所有，用於提領收購帳戶所需款項之人頭帳戶金
    融卡二張，再由丙○○帶領警員至其位於臺北縣三重市○○
    街三十九巷七號三樓之住處，查扣其所有，記載收購帳戶資
    料所用之記事簿一本、收購所得之郵局存簿一本、印章一枚
    、金融卡七張、身分證影本五張（無法證明與犯罪有關），
    而發覺上情。
七、案經桃園縣政府警察局移送臺灣桃園地方法院檢察署檢察官
    偵查起訴。
    理  由
壹、被告丙○○部分：
一、本件後引證人在警詢中之陳述、於檢察官偵查中之證述，均
    經被告丙○○在原審同意引用為證據，本院審酌上開證人警
    詢中作成陳述之情況，認為適當，至於上開證人在檢察官偵
    查中之證述，則查無顯不可信之情況，依刑事訴訟法第一百
    五十九條之五第一項、第一百五十九條之一第二項規定，上
    開筆錄均得做為證據，先此敘明。
二、訊據上訴人即被告丙○○，在原審審理時，除辯稱：「伊只
    有向陳詩怡收購一本存簿，並非三本，且伊之前已因同一案
    件遭法院判刑，本案應為該案判決效力所及」以外，就其餘
    事實均坦承不諱，在本院審中則辯稱：「王峻峰、張美貞部
    分我沒有收購，承認其餘犯罪事實，我把收購的存摺交給陳
    先生，每本存摺我可以賺壹仟元，我沒有參與詐騙行為。」
    云云，其選任辯護人為被告丙○○辯護稱：「王峻峰、張美
    貞部分非被告所為，被告丙○○也沒有參與詐欺集團的犯罪
    行為，被告不知道單純收購帳戶行為構成犯罪，因為失業受
    人蠱惑一時錯誤鄭雅靜所言與被告丙○○無關。」等語。
三、本院查：
（一）被告丙○○如何於上開時間受詐欺集團成員「陳先生」僱
      用，或單獨，或嗣後與甲○○共同對外收購人頭帳戶，供
      「陳先生」所屬之詐欺集團使用，或為該詐欺集團提領詐
      欺之不法所得，並收受報酬，迄九十五年二月五日被查獲
      為止，前後約五、六十餘次之事實，迭經被告自承屬實，
      核與證人甲○○在檢察官偵查中證述其自九十四年十一月
      間起，與被告共同收購人頭帳戶之情節相符（臺灣桃園地
      方法院檢察署九十五年度偵字第三一三六號卷第一百九十
      七頁）。又被告先後向王峻峰收購二本人頭帳戶，另向陳
      詩怡收購三本人頭帳戶之事實，亦經證人王峻峰、陳詩怡
      分別於警詢或檢察官偵查中證述屬實（臺灣桃園地方法院
      檢察署九十五年度偵字第三一三六號卷第二百零九頁、第
      二百二十頁）。再者，被害人唐嘉宏、乙○○、陳煌杰、
      許何誠如何受該詐欺集團詐騙，而將款項分別匯入被告收
      購之上開七個人頭帳戶等事實，亦經證人唐嘉宏、乙○○
    　、陳煌杰、許何誠分別於警詢及檢察官偵查中證述在卷（
      臺灣臺北地方法院檢察署九十五年度偵字第一一九四號卷
      第二十頁、臺灣桃園地方法院檢察署九十五年度偵字第三
      一三六號卷第二三四頁、臺灣士林地方法院檢察署九十五
      年度偵字第三六三七號卷第十三頁、第七十八頁）。此外
      ，並有被害人乙○○　之匯款單據一張，陳詩怡在誠泰銀
      行之開戶資料及存提明細、第一銀行雙和分行九十五年一
      月三日（九五）一雙和字第二號函暨所附黃正威之開戶資
      料及存提明細、王峻峰在上海商銀之開戶資料及存提明細
      各一份，被告領款之照片二張（以上見臺灣桃園地方法院
      檢察署九十五年度偵字第三一三六號卷第五十六頁、第五
      十七頁、第五十頁、第四十八頁、第六十六頁），被害人
      許何誠之轉帳存根一張、第一銀行北投分行九十四年十二
      月十五日一投字第五七三號函暨所附陳詩怡在該行之開戶
      資料、第一銀行北投分行九十五年一月十九日一投字第一
      五號函暨所附陳詩怡在該行帳戶之交易明細、中國信託九
      十五年四月四日函文暨所附陳詩怡在該行天母分行之開戶
      資料一份、交易明細一份、被害人陳煌杰之轉帳存根一張
      （以上見臺灣士林地方法院檢察署九十五年度偵字第三六
      三七號卷第二十一頁、第二十五頁、第二十七頁、第四十
      八頁、第四十九頁、第八十頁），及王峻峰在中國信託忠
      孝分行帳戶之開戶資料一份、對帳單一份、被害人唐嘉宏
      之轉帳存根二張附卷（以上見臺灣臺北地方法院檢察署九
      十五年度偵字第一一九四號卷第四頁、第十七頁、第二十
      六頁），暨警員在甲○○身上查扣之金融卡二張，在被告
      住處及身上分別查扣之金融卡十二張、電話卡三張、記事
      本一本、郵局存簿一本、印章一枚、行動電話二具扣案可
      資佐證。綜上，足認被告前揭自白實在，應堪徵信。
（二）被告在原審雖辯稱：「伊只向陳詩怡收購一本帳戶。」云
      云，惟與證人陳詩怡之前揭指述不符，與被告先前在警詢
      中自承：「認識陳詩怡，她先前賣二、三本帳戶給我。」
      等語（臺灣桃園地方法院檢察署九十五年度偵字第三一三
      六號卷第十六頁），亦有出入，是被告此部分所辯顯係卸
      責之詞，並不足採。
（三）被告丙○○在本院審理時雖又辯稱：「王峻峰、張美貞部
      分非伊所為」云云，但查：
  １、被告丙○○於九十五年二月六日警訊時供述：「（警方調
      閱帳號000000000000號戶名陳詩怡是否就是他販賣人頭其
      中一人？）是的。」、「（警方在陳詩怡帳戶中於九十四
      年十一月二十八日由鄭雅？存入一筆新台幣十二萬元是何
      人提領？）是我去提領的。」、「（是如何提領該十二萬
      元現金？）我是將十二萬元現金分別以綱路瑼帳方式，轉
      入黃正義的第一銀行帳戶00000000000號新台幣十二萬元
      ，再該筆款項分別轉入張美貞的台北富邦銀行帳戶000000
      000000000新台幣五萬元，及王竣峰上海商業行帳戶00000
      0000000000新台幣七萬元，我分別以金融卡在台北縣三重
      市○○○路61.62號7─11與萊爾富超商提款機將該筆十二
      萬元全數一一提領一空。」、「該筆十二萬元是何人以何
      方式通知你前往提領？）我記得是『陳先生』以00000000
      00或0000000000門號其中一個號碼打給我，叫我去領得，
      錢領出來後，我自己抽取其中佣金新台幣一萬元，剩餘十
      一萬元以無摺存款機，存回陳先生指定的帳戶內。」、「
      （火何鄭雅？被強盜財物及車輛後所匯入之贖款十二萬元
      是由你領取？）因為陳先生打電話叫我去領取。」、「（
      你在網路上ＵＴ台北人聊天室所用之暱稱為？）我都是用
      『收存簿』及『缺錢找我』等匿稱在網路上收購存簿。」
      云云。
  ２、經查，被告丙○○之上開供述，核與已決被告王峻峰於九
      十五年二月十三日警訊時之供證：「我有上海商業儲蓄銀
      行存摺，但帳號不知道。」、「（你所擁有的上海商業儲
      蓄銀行存摺現在何處？）我賣給他人使用。」、「我是於
      九十四年六月在網路中『台北UT天室』內與一名暱稱『收
      存簿』之男子聊天，因為沒有收入，又要繳房租，所以我
      就與『收存簿』男子聯絡，將我上海商業儲蓄銀行帳號，
      以新台幣四千元之代價賣給他。」、「（『收存簿』之男
      子向你購買帳號時，有無叫你去行辦理網路銀行轉帳？）
      有的。」，就被告丙○○向王峻峰購買存摺等之時間、地
      點，及被告係匿稱「收存簿」等各情相符，足見王峻峰之
      上開存摺等確係由被告丙○○向王峻峰所買，是其上開辯
      解，要係事後避就之詞，不足採信。
  ３、至被告丙○○所辯未向張美貞購買存摺等乙節，經查張美
      貞在九十五年二月四日警訊時供證：「我曾於八十九年六
      月間在台中市遺失過身分證，我現有的身分證是在發現後
      一星期左右，向台中縣大里戶政斤申領的。」、「我本人
      未向台北邦銀行申請開戶。」、「（妳是否曾經販售銀行
      帳戶供他人使用）沒有。」云云，經查亦無其他積極證據
      足以證明被告丙○○確有向張美貞購買存摺等情事，惟查
      ，依據前開被告丙○○在警訊時之供述，已足證其確有使
      用張美貞之帳戶提領詐得之款項情事，是仍不能解免其此
      部分幫助常業詐欺之罪責。
（四）按被告丙○○為詐欺集團收購帳戶，提領款項，均非直接
      參與該集團詐騙被害人之犯行，且被告對該詐欺集團之常
      業詐欺犯罪，亦無為自己犯罪之意，核其所為，應僅止於
      對該集團之犯罪，提供構成要件以外之助力，為幫助犯。
      再者，被告受該詐欺集團僱用，或單獨或與甲○○（詳後
      述）共同對外收購人頭帳戶，供該詐欺集團使用，前後雖
      有五、六十餘本之多，惟被告所收購之人頭帳戶中，僅陳
      詩怡之三本、王峻峰之二本、張美貞之一本、黃正威之一
      本人頭帳戶存摺（共七本）已遭該詐欺集團利用為犯罪工
      具，詐騙唐嘉宏等被害人匯款，是故，被告應僅就收購上
      開七本人頭帳戶存摺、提款卡之所為，負幫助常業詐欺之
      責。至於其餘人頭帳戶，依現有證據，並無法證明已遭該
      詐欺集團利用為犯罪工具，是故，自亦無法認定被告此部
      分收購帳戶之行為，已經幫助該詐欺集團犯罪，併予敘明
      。
（五）至被告丙○○另辯稱：「伊先前亦曾為該詐欺集團收購帳
      戶，該案現在最高法院審理，與本案應係同一案件。」云
      云。惟查，被告先前確曾自九十三年六月間某日起至同年
      七月二十八日止，為自稱「林先生」所屬之詐欺集團對外
      收購帳戶，為警循線查獲後，經臺灣板橋地方法院檢察署
      檢察官以被告涉犯幫助常業詐欺罪為由，向臺灣板橋地方
      法院提起公訴，嗣經臺灣板橋地方法院以九十四年度訴字
      第一七六０號判決判處被告有期徒刑九月，緩刑三年，檢
      察官提起上訴後由本院以九十五年度上訴字第二九九號判
      決將原判決撤銷，改判仍論處被告有期徒刑九月，尚未確
      定，有上開二份判決書附於原審卷可參。該案之犯罪時間
      為自九十三年六月間某日起至同年七月二十八日止，與本
      案犯罪時間係自九十四年六月間某日起相較，二者相去幾
      有一年，且前案先為警查獲，並經檢察官起訴後始再犯本
      件，其顯非基於概括之犯意而為甚明，是被告本案犯行，
      自非前案判決效力所及，被告所辯不足採取。
（六）綜上所述，本件事證已臻明確，被告所辯無非卸責之詞，
      不足採信，其犯行堪予認定，應依法論科。
貳、被告甲○○部分：
一、訊據上訴人即被告甲○○，坦承上開幫助常業詐欺犯行不諱
    ，且查：
（一）被告甲○○如何於九十四年十一月間受共犯丙○○僱用，
      對外收購人頭帳戶，供不詳成年男子「陳先生」所屬之詐
      欺集團使用，迄九十五年二月五日被查獲為止，前後約十
      餘次，其中一次係與丙○○於九十四年十一月二十四日，
      在台北縣三重市天臺電影院六樓，以四千五百元代價，向
      陳詩怡收購陳女於九十二年六月間某日，在誠泰銀行士林
      分行開立之000000000000號帳戶存摺、提款
      卡及密碼，交給「陳先生」所屬之詐欺集團使用之事實，
      業經被告自承屬實，核與證人丙○○、陳詩怡在檢察官偵
      查中證述之情節相符（偵查卷第一百九十二頁、第二百二
      十頁，丙○○、陳詩怡之偵訊筆錄，依刑事訴訟法第一百
      五十九條之一第二項規定，得採為證據）。
（二）又被害人乙○○如何遭不詳人士製造假車禍，趁其下車理
      論不備之際，搶奪其六三八九—ＧＴ號自用小客車後，再
      以贖車為名，誘使乙○○將十二萬元匯入上開陳詩怡提供
      之帳戶，之後即由該詐欺集團成員指示丙○○以網路轉帳
      之方式，將上揭款項自前揭陳詩怡之帳戶中，全數轉帳至
      黃正威提供之第一商業銀行帳戶，再分散匯入上開張美貞
      、王峻峰提供之帳戶各五萬元、七萬元，再由丙○○持張
      美貞、王峻峰交付之提款卡，將上揭十二萬元提領一空，
      嗣後乙○○亦未取回其小客車等事實，亦經證人乙○○、
      丙○○分別於檢察官偵查中證述屬實（偵查卷第二三四頁
      、第二三五頁，乙○○、丙○○之偵訊筆錄，依刑事訴訟
      法第一百五十九條之一第二項規定，得採為證據）。
（三）此外，並有乙○○之匯款單據一張，陳詩怡在誠泰商業銀
      行之開戶資料及存提明細、第一商業銀行雙和分行九十五
      年一月三日（九五）一雙和字第二號函暨所附黃正威之開
      戶資料及存提明細、王峻峰在上海商業儲蓄銀行之開戶資
      料及存提明細各一份，丙○○領款之照片二張附卷（偵查
      卷第五十六頁、第五十七頁、第五十頁、第四十八頁、第
      六十六頁），警員在被告身上查扣之金融卡二張，在丙○○住處及身上查扣之金融卡十二張、電話卡三張、記事本
      一本、身分證影本五張、郵局存簿一本、印章一枚、行動
      電話二具及現金三萬一千元扣案可資佐證。足認被告前揭
      自白屬實，可以採信。
二、按「行為人對於構成犯罪之事實，預見其發生而其發生並不
    違背其本意者，以故意論」，刑法第十三條第二項定有明文
    。查金融機關對客戶前來申請開設帳戶，一般而言，僅需存
    入最低開戶金額即可，並無特殊限制，且個人亦得同時在不
    同之金融機構申請數個存款帳戶使用，甚為簡便，而現今宵
    小猖獗，不法集團為隱蔽身份，逃避警員查緝，並遂行犯罪
    起見，常有藉人頭帳戶從事不法行為之需，對照現有事證，
    丙○○長期僱用被告對外收購人頭帳戶，前後並已收購有十
    餘本之多，顯係意在利用所收購之帳戶存、領款，反覆從事
    不法活動，被告並於警詢中自承：查獲當時，丙○○叫伊上
    網查詢人頭帳戶內有無款項匯入等語（偵查卷第二十五頁）
    ，其在為丙○○收購帳戶時，已三十歲，心智正常，對上開
    社會常態，依其年齡、智識及認知，顯難諉為不知，其自有
    由上揭疑點，而預見「陳先生」在取得其與丙○○收購之人
    頭帳戶存摺、提款卡後，有將之用於常業詐欺取財等違法情
    事之可能。然被告仍持續受丙○○僱用，對外收購人頭帳戶
    ，前後達十餘本之多，自足認定對被告而言，縱使「陳先生
    」果然藉其收購之帳戶犯罪，亦不違背其本意。被告有幫助
    「陳先生」所屬之詐欺集團犯常業詐欺取財罪之未必故意，
    應可認定。
三、被告甲○○受丙○○僱用，或單獨或與丙○○共同對外收購
    人頭帳戶，供「陳先生」所屬之不法集團使用，前後有十餘
    本，已如前述。經查：
  １、收購帳戶，並非直接參與該詐欺集團詐騙被害人之犯行，
      且被告二人對該詐欺集團之常業詐欺犯罪，亦無為自己犯
      罪之意，其等所為，應僅止於對該集團之犯罪，提供構成
      要件以外之助力，為幫助犯。
  ２、被告甲○○所收購之人頭帳戶中，僅陳詩怡之人頭帳戶已
      遭該詐欺集團利用為犯罪工具，誘使乙○○匯款十二萬元
      ，而該帳戶係被告與丙○○共同向陳詩怡所收購，已如前
      述，被告甲○○與丙○○就上開幫助犯行間，自有犯意聯
      絡及行為分擔，為共同正犯。
  ３、至於被告所收購之其餘人頭帳戶，依現有證據，並無法證
      明已遭該詐欺集團利用為犯罪工具，是則，自亦無法認定
      被告此部分收購帳戶之行為，已經幫助該詐欺集團犯罪，
      併予敘明。
四、綜上所述，本件事證已臻明確，被告甲○○之犯行亦堪認定
    ，應依法論科。
參、論罪部分：
一、按被告等行為後，刑法部分條文業於九十四年一月七日修正
    ，九十四年二月二日公布，九十五年七月一日施行，現行刑
    法第二條第一項規定：「行為後法律有變更者，適用行為時
    之法律。但行為後之法律有利於行為人者，適用最有利於行
    為人之法律。」，上開規定乃與刑法第一條罪刑法定主義契
    合，而貫徹法律禁止溯及既往原則，係規範行為後法律變更
    所生新舊法律比較適用之準據法，是刑法第二條本身雖經修
    正，但刑法第二條既屬適用法律之準據法，本身尚無比較新
    舊法之問題，應一律適用裁判時之現行刑法第二條規定以決
    定適用之刑罰法律，先予敘明。而本次刑法修正之比較新舊
    法，應就罪刑有關之共犯、未遂犯、想像競合犯、牽連犯、
    連續犯、結合犯，以及累犯加重、自首減輕暨其他法定加減
    原因（如身分加減）與加減例等一切情形，綜其全部罪刑之
    結果而為比較（最高法院九十五年五月二十三日九十五年度
    第八次刑庭會議決議參照）。查：
（一）本件經檢察官以常業詐欺一罪起訴，本院審理結果，亦認
      為構成常業詐欺罪，雖民國九十五年七月一日修正施行之
      刑法，已刪除第三百四十條常業詐欺罪之規定，但本件被
      告所犯本罪之時間在刑法修正施行前，而當時常業詐欺罪
      ，其法定本刑為一年以上七年以下有期徒刑，得併科五萬
      元以下罰金，刑法修正後，因常業犯已經刪除，應將所犯
      詐欺罪分論併罰，合併計算其法定最高本刑，已較原常業
      犯之法定刑為重，依刑法第二條第一項之規定比較結果，
      應適用較輕之修正前刑法第三百四十條而論以常業詐欺罪
      。
（二）又被告行為後，刑法第三十三條第五款所定之罰金刑最低
      數額，業於九十四年二月二日修正公布，並自九十五年七
      月一日開始施行；茲依修正前刑法第三十三條第五款「罰
      金：（銀元）一元以上。」暨現行法規所定貨幣單位折算
      新臺幣條例第二條所定折算比例而為換算，本法之罰金最
      低額度本應為銀元一元即新臺幣三元。乃依修正後刑法第
      三十三條第五款規定，即「罰金：新臺幣一千元以上，以
      百元計算之。」本法之罰金最低額度業已提高為新臺幣一
      千元。據此而為比較適用，修正後刑法第三十三條第五款
      之規定，顯然較不利於被告，本諸刑法第二條第一項所揭
      櫫之「從舊從輕」原則，本法有關罰金刑之宣告，自仍應
      適用修正前刑法第三十三條第五款規定，以銀元一元即新
      臺幣三元為其所得宣告之最低數額（最高法院九十五年度
      第八次刑事庭會議決議三 (一)1.參照）。
（三）刑法第二十八條共犯之規定，於修正前之規定為：「二人
      以上共同實施犯罪之行為者，皆為正犯」，修正施行後之
      規定則為：「二人以上共同實行犯罪之行為者，皆為正犯
      」，本條之修正理由係為排除陰謀共同正犯、預備共同正
      犯於本條所規定之正犯之外。本案被告適用修正前刑法第
      二十八條規定論擬，並無不利於被告。
（四）被告行為後，刑法第五十六條連續犯之規定，業於九十四
      年一月七日修正公布刪除，並於九十五年七月一日施行，
      則被告之犯行，因行為後新法業已刪除連續犯之規定，此
      刪除雖非犯罪構成要件之變更，但顯已影響行為人刑罰之
      法律效果，自屬法律有變更，依新法第二條第一項規定，
      比較新、舊法結果，仍應適用較有利於被告之行為時法律
      即舊法論以連續犯一罪並重其刑。
（五）又查，有關刑法第四十七條累犯及第五十五條想像競合犯
      之規定，與上述時間同，亦已有修正，不論依修正前之刑
      法第四十七條，或修正後之刑法第四十七條第一項之規定
      ，被告之行為如均構成累犯，對被告而言，並無有利或不
      利之情形，自不生新舊法比較之問題，應逕依修正前之刑
      法第四十七條，論以累犯，並加重其刑。
（六）又刑法第三十條有關幫助犯（從犯）之規定亦經修正，比
      較新舊法，新法並未對被告有利，本件亦適用修正前之舊
      規定。
二、核被告丙○○、甲○○二人所為，應成立如下之罪名：
（一）被告二人係犯修正前刑法第三十條第一項前段、第三百四
      十條之幫助常業詐欺取財罪。被告丙○○前後為該詐欺集
      團收購七次人頭帳戶，時間緊接，所犯構成要件相同罪名
      ，顯係基於概括犯意，而反覆為之，為連續犯，應依修正
      前刑法第五十六條規定以一罪論，並加重其刑。
（二）被告丙○○雖僅幫助詐欺集團犯常業詐欺罪，惟斟酌被告
      先前已因相同犯行遭警員查獲後，不知悔改，再犯本件犯
      行，核其情節，當無再依修正前刑法第三十條第二項規定
      減刑之餘地，併予敘明。被告甲○○係幫助上揭詐欺集團
      犯常業詐欺罪，應依刑法第三十條第二項規定減輕其刑。
（三）公訴人雖僅敘及被告向陳詩怡收購其誠泰銀行士林分行帳
      戶，向王峻峰收購其上海商銀帳戶，另向黃正威收購帳戶
      後，交由該詐欺集團，以上開四個人頭帳戶向乙○○詐取
      款項之事實，未敘及被告向陳詩怡收購其第一銀行北投分
      行、中國信託天母分行二個帳戶，及向王峻峰收購其中國
      信託忠孝分行帳戶，幫助該詐欺集團向唐嘉宏等被害人詐
      騙款項之事實，惟該部分犯罪事實與已起訴部分之事實間
      ，分別有連續犯裁判上一罪之關係，本院自均得併予審酌
      。
（四）被告甲○○與丙○○就上揭幫助常業詐欺犯行間，有犯意
      聯絡及行為分擔，為共同正犯。本件詐欺集團雖然使用陳
      詩怡、黃正威、張美貞、王峻峰四人提供之人頭帳戶，詐
      騙乙○○款項，惟除陳詩怡之外，其餘三人之人頭帳戶均
      係丙○○所收購，而被告甲○○既係受丙○○僱用，自難
      期被告甲○○對丙○○此部分犯行知情，是故，被告就丙○○該部分犯行，應非共同正犯，附予敘明。
肆、被告甲○○上訴駁回部分：
    原審就被告甲○○部分，援引修正後刑法第二條第一項前段
    ，修正前刑法第三百四十條、第三十條第一項前段、第三十
    八條第一項第二款，罰金罰鍰提高標準條例第一條前段，審
    酌現今詐欺集團猖獗，一般民眾受此類不法集團詐騙、騷擾
    ，甚至因此損失財物者，不勝枚舉，而被告甲○○年富力壯
    ，不思循正途賺取金錢，乃貪圖小利，受丙○○僱用，為詐
    欺集團收購帳戶，供詐欺集團使用，等如為虎作倀，不僅使
    偵查機關無法透過帳戶追查提款人，益增破案困難，且往往
    間接造成被害人之鉅額金錢損失，適所以助長此類歪風，原
    不宜輕縱，惟念被告所得之不法利益甚微，且犯後坦承犯行
    ，態度良好，及公訴人具體對被告求刑有期徒刑一年，似嫌
    過重等一切情狀，量處甲○○有期徒刑捌月；被告甲○○身
    上查扣之台新銀行金融卡一張（戶名：林宗翰，卡號：00
    000000000000號）、台北富邦銀行金融卡一張
    （戶名：林宗翰，卡號：000000000000000
    0號），係丙○○交予被告使用提款，以支付收購人頭帳戶
    之價款之用，已經被告於警詢中陳明在卷（偵查卷第二十五
    頁），依刑法第三十八條第一項第二款規定沒收，經核其認
    事用法均無不合，量刑亦稱妥適。本件被告甲○○之上訴意
    旨旨指摘原判決量刑過重，公訴人之上訴意旨，指摘原判決
    量刑過輕，均非有稽，為無理由，均應予駁回。
伍、被告丙○○撤銷改判部分：
一、原審對被告丙○○予以論罪科刑雖非無見，惟查：
  １、被告丙○○固有使用張美貞在臺北富邦商業銀行開設之0
      00000000000000號帳戶轉帳、提款，但並
      未於九十四年十一月間某日，在不詳地點，以不詳代價，
      向張美貞收購張女於不詳時間，在臺北富邦商業銀行開設
      之000000000000000號帳戶，原審卻一併
      予以認定，不無誤會。
  ２、原認被告丙○○與甲○○共同向陳詩怡收購陳女在誠泰銀
      行士林分行開設之帳戶存摺、提款卡，因幫助犯從屬於正
      犯，本身無獨立性，犯罪性與可罰性均依賴於正犯，故對
      其二人各自所為，應各自負其幫助罪責，不認為應成立共
      同幫助犯，亦有可議。
二、本件被告丙○○之上訴意旨否認一部分犯行，及指摘原判決
    量刑過重，雖無足取，惟原判決於被告丙○○部分，既有上
    開可議之處，自屬無可維持，應就被告丙○○部分撤銷改判
    。爰審酌現今詐欺集團猖獗，一般民眾受此類不法集團詐騙
    、騷擾，甚至因此損失財物者，不勝枚舉，而被告丙○○年
    富力壯，不思循正途賺取金錢，乃貪圖小利，受陳先生僱用
    ，為詐欺集團收購帳戶，供該詐欺集團使用，等如為虎作倀
    ，不僅使偵查機關無法透過帳戶追查提款人，益增破案困難
    ，且往往間接造成被害人之鉅額金錢損失，適所以助長此類
    歪風，不宜輕縱，徵諸被告先前已因相同犯行為警查獲，仍
    不知悔改一節，足認有對被告科處相當刑罰，以儆效尤之必
    要，及公訴人具體對被告求刑有期徒刑二年六月，似嫌過重
    等一切情狀，量處有期徒刑壹年拾月，以示懲儆。被告丙○○身上及住處先後查扣之金融卡共十二張、郵局存簿一本、
    印章一枚，均係被告為該詐欺集團收購所得，查扣之行動電
    話二具、電話卡三張則為被告所有聯絡「陳先生」之用，記
    事簿一本亦屬被告所有，作為記載收購帳戶資料所用，以上
    或為供犯罪所用之物，或為供犯罪預備之物，依修正前刑法
    第三十八條第一項第二款規定沒收。至於被告身上查扣之現
    金三萬一千元，及在其住處查扣之身分證影本五張，無法證
    明與本案犯罪有關，不予沒收，併予敘明。
陸、據上論斷，應依刑事訴訟法第三百六十八條、第三百六十九
    條第一項前段、第三百六十四條、第二百九十九條第一項前
    段，修正後刑法第二條第一項前段，修正前刑法第二十八條
    、第五十六條、第三百四十條、第三十條第一項前段、第三
    十八條第一項第二款，罰金罰鍰提高標準條例第一條前段，
    判決如主文。
本案經檢察官李良忠到庭執行職務。
中　　華　　民　　國　　96　　年　　3 　　月　　7 　　日
                  刑事第三庭審判長法  官  許國宏
                                  法  官  楊貴志
                                  法  官  許增男
以上正本證明與原本無異。
如不服本判決，應於收受送達後十日內向本院提出上訴書狀，其
未敘述上訴之理由者並得於提起上訴後十日內向本院補提理由書
（均須按他造當事人之人數附繕本）。
                                  書記官  葉金發
中　　華　　民　　國　　96　　年　　3 　　月　　7 　　日
附錄：本案論罪科刑法條全文
中華民國刑法第340條
以犯第三百三十九條之罪為常業者，處一年以上七年以下有期徒
刑，得併科五萬元以下罰金。
